臺灣桃園地方法院交通事件裁定　　　　100年度交聲字第513號
原處分機關　交通部公路總局新竹區監理所中壢監理站
異　議　人
即受處分人　何億文
上列異議人即受處分人因違反道路交通管理處罰條例案件，對於
交通部公路總局新竹區監理所中壢監理站中華民國100 年6 月30
日所為之處分（原處分案號：壢監裁字第裁53－DB0000000 號）
聲明異議，本院裁定如下：
    主  文
原處分撤銷。
何億文汽車駕駛人，駕駛汽車經測試檢定酒精濃度超過規定標準
，處罰鍰新臺幣壹萬玖仟伍佰元，於壹年內不得考領小型車普通
駕駛執照，並應接受道路交通安全講習。
    理  由
一、原處分意旨略以：異議人即受處分人（下稱異議人）何億文
    於民國99年2 月17日晚間7 時9 分許，駕駛車牌號碼6711－
    VD號自用一般小客貨車行經龍潭鄉○○路○○段220 巷前，
    因酒後駕車肇事，經測得氣值酒精濃度達每公升0.69mg/l，
    為桃園縣政府警察局龍潭分局聖亭派出所警員填製舉發違反
    道路交通管理事件通知單對受處分人舉發前述違反行政法上
    義務之行為，並移送交通部公路總局新竹區監理所中壢監理
    站（下稱原處分機關）處理，嗣原處分機關以異議人有「汽
    車駕駛人酒精濃度超過規定標準（0.55以上）」之違規事實
    ，於100 年6 月30日依道路交通管理處罰條例第35條第1 項
    第1 款及違反道路交通管理事件統一裁罰基準及處理細則第
    41、43、44、67條規定，以壢監裁字第裁53－DB0000000 號
    違反道路交通管理事件裁決書，裁處罰鍰新臺幣（下同）49
    ,500元之處分在案。
二、聲明異議意旨略以：異議人何億文，於99年2 月17日晚間7
    時9 分許，駕駛車牌號碼6711－VD號自用一般小客貨車，行
    經桃園縣龍潭鄉○○路○○段220 巷前，因酒後駕車肇事，
    遭桃園縣政府警察局龍潭分局聖亭派出所警員舉發「酒後駕
    車肇事，經員警酒測值達0.69 mg/l ，不能安全駕駛」，並
    以桃警局交字第DB0000000 號舉發違反道路交通管理事件通
    知單掣單舉發，惟異議人因上開行為另涉犯公共危險罪嫌，
    業經臺灣桃園地方法院檢察署檢察官為緩起訴處分，並已於
    99年8 月3 日繳納緩起訴處分金3 萬元，然監理機關再裁處
    異議人須繳納罰鍰49,500元，爰依法聲明異議，懇請法院參
    酌異議人之經濟能力、家庭壓力，裁定抵扣罰鍰等語。
三、按汽車駕駛人飲用酒類或其他類似物後其吐氣所含酒精濃度
    超過每公升0.25毫克或血液中酒精濃度超過0.05﹪以上，不
    得駕車，道路交通安全規則第114 條第2 款定有明文。又按
    汽車駕駛人，駕駛汽車經測試檢定有酒精濃度超過規定標準
    之情形者，處15,000元以上60,000元以下罰鍰，並當場移置
    保管該汽車及吊扣其駕駛執照1 年，及應接受道路交通安全
    講習，另汽車駕駛人，經裁判確定處以罰金低於本條例第92
    條第3 項所訂最低罰鍰基準規定者，應依本條例裁決繳納不
    足最低罰鍰之部分，亦經道路交通管理處罰條例（下稱同條
    例）第35條第1 項第1 款、第8 項、第24條第1 項第2 款明
    文。
四、經查：
  (一)異議人何億文於99年2 月17日晚間7 時9 分許，駕駛車牌號
    碼6711－VD號自用一般小客車行經桃園縣龍潭鄉○○路○○
    段220 巷前，因酒後駕車肇事，經桃園縣政府警察局龍潭分
    局聖亭派出所警員測得呼氣酒精濃度為每公升0.69 毫 克，
    業已超過規定標準之事實，有桃園縣政府警察局舉發違反道
    路交通管理事件通知單1 紙在卷可稽，且為異議人於聲明異
    議狀內所不爭執，異議人本件違規行為事證明確，先堪認定
    。
  (二)按一行為同時觸犯刑事法律及違反行政法上義務規定者，依
    刑事法律處罰之。但其行為應處以其他種類行政罰或得沒入
    之物而未經法院宣告沒收者，亦得裁處之。前項行為如經不
    起訴處分或為無罪、免訴、不受理、不付審理之裁判確定者
    ，得依違反行政法上義務規定裁處之，行政罰法第26條定有
    明文，所謂一事不二罰原則，究其立法理由，一行為同時觸
    犯刑事法律及違反行政法上義務規定時，由於刑罰與行政罰
    同屬對不法行為之制裁，而刑罰之懲罰作用較強，故在處罰
    目的相同且處罰方式相同時，若依刑事法律處罰，即足資警
    惕時，實無一事二罰再處行政罰之必要；且刑事法律處罰，
    由法院依法定程序為之，較符合正當法律秩序，應予優先適
    用，故同時觸犯刑事法律及違反行政法上義務規定之行為，
    行政機關得否科以與刑罰相類之行政罰處罰，端視該行為之
    刑事訴追或審判程序終局結果而定，在刑事訴追、審判程序
    尚未終局確定前，行政機關自不得逕予裁罰；至於罰鍰以外
    之沒入或其他種類行政罰，因兼具維護公共秩序之作用，為
    達行政目的，行政機關仍得併予裁處。故汽車駕駛人酒後駕
    車時，如同時觸犯刑法第185 條之3 之公共危險罪者，道路
    交通主管機關除依上開行政罰法第26條第1 項但書規定，處
    以其他種類行政罰外，關於行政罰鍰部分，即應依行政罰法
    第26條、道路交通管理處罰條例第10條等規定移送地方法院
    檢察署處理，其後非有行政罰法第26條第2 項所定不起訴等
    事由，不得再依道路交通管理處罰條例第35條第1 項第1 款
    規定，裁處行為人罰鍰。
  (三)次按檢察官之緩起訴處分於緩起訴期間內，有下列情形之一
    者，檢察官得依職權或依告訴人之聲請撤銷原處分，繼續偵
    查或起訴：1.於期間內故意更犯有期徒刑以上刑之罪，經檢
    察官提起公訴者。2.緩起訴前，因故意犯他罪，而在緩起訴
    期間內受有期徒刑以上刑之宣告者。3.違背第253 條之2 第
    1 項各款之應遵守或履行事項者，刑事訴訟法第253 條之3
    第1 項定有明文。據此可徵經檢察官為「緩起訴」處分者，
    於「緩起訴」之猶豫期間內，最終是否會被檢察官提起公訴
    ，猶懸而未定，亦即「緩起訴」處分於猶豫期間內尚未具有
    實質之確定力，檢察官仍得根據上開規定依職權或依告訴人
    之聲請，將被告「緩起訴」處分撤銷。而行政罰法第26條明
    定一事不二罰原則，且應受行政罰之行為如經不起訴處分或
    為無罪、免訴、不受理、不付審理之裁判「確定」者，始得
    依違反行政法上義務規定裁處之，並未包括「緩起訴」處分
    在內，雖「緩起訴」處分之最終使被告免於刑事訴追之效果
    與「不起訴」處分之效果相同，惟依行政罰法第26條第2 項
    之立法意旨，亦必須待緩起訴處分實質確定時，被告才最終
    地確定免於受刑事訴追，原處分機關始得為行政裁罰，亦即
    在緩起訴期間內即猶豫期間期滿前，該緩起訴處分仍有被撤
    銷之可能，此時原處分機關若依法為行政裁決，將使受處分
    人有同時遭受行政處罰及刑事訴追之危險，顯與行政罰法第
    26條規定之立法意旨相違背。準此，自行政罰法第26條規定
    立法意旨為有利於行為人之解釋，應認應受行政裁罰之行為
    ，關於罰鍰部分，同一事實如經緩起訴處分確定者，亦有行
    政罰法第26條明定一事不二罰原則之適用。至酒後駕車經檢
    察官為緩起訴處分，並命駕駛人國庫支付一定之金額者，駕
    駛人係履行檢察官為緩起訴處分命令，此等命令名義上雖非
    刑罰，但仍是一種特殊的處遇措施，造成駕駛人之財產減少
    或義務增加，性質上亦屬干預人民自由之處分，與刑事制裁
    無異，實質上則為刑事處罰（臺灣高等法院暨所屬法院96年
    法律座談會刑事類提案第36號）。
  (四)又同一行為同時違反行政法及刑事法律，而於刑事訴訟上業
    經檢察官為緩起訴處分，並命繳納一定金錢，且緩起訴期間
    屆滿後，行政機關不得就同一行為，再為與刑罰相類之罰鍰
    處分，固如前述，惟按汽車駕駛人違反同條第1 項之行為，
    經裁判確定處以罰金低於本條例第92條第3 項所訂最低罰鍰
    基準規定者，應依本條例裁決繳納不足最低罰鍰之部分，94
    年12月28日修正施行之道路交通管理處罰條例第35條第8 項
    定有明文，且前述經檢察官為緩起訴處分並命繳納之金錢，
    其性質上亦無異於前述條例所指「罰金」，故解釋上，如檢
    察官命繳納之金錢未達異議人所為違規行為最低罰鍰基準者
    ，仍須補繳不足之部分，始為適法，此有臺灣高等法院暨所
    屬法院97年法律座談會刑事類提案第39號研討結果可參。
五、查異議人何憶文於99年2 月17日晚間7 時9 分許，駕駛車牌
    號碼6771－VD號自用一般小客車，行經桃園縣龍潭鄉○○路
    ○○段220 巷前，因酒後駕車肇事，經桃園縣政府警察局龍
    潭分局聖亭派出所警員測得呼氣酒精濃度為每公升0.69毫克
    ，業已超過規定標準之事實，業如前述，而異議人因上開酒
    後駕車案件，經臺灣桃園地方法院檢察署檢察官於99年4 月
    22以99年度偵字第6768號為緩起訴處分確定，緩起訴期間為
    1 年（緩起訴期間為99年5 月21日至100 年5 月20日止），
    並命異議人於緩起訴處分確定後4 個月內，應向指定之公益
    團體、地方自治團體支付3 萬元，而異議人亦已於99年8 月
    3 日依緩起訴之內容繳交3 萬元，且緩起訴處分期間業經期
    滿（緩起訴期滿日為100 年5 月20日）未經撤銷確定之事實
    ，有前揭緩起訴處分書、臺灣高等法院被告前案紀錄表及臺
    灣銀行無摺存入憑條存根各1 紙在卷可考。本件異議人所受
    之緩起訴處分固非刑法所定刑罰之種類，然已對異議人之名
    譽、心理產生相當制約並影響異議人之財產等權益，亦應可
    實質該當行政罰法第26條第1 項之「依刑事法律」之處罰。
    據此，原處分機關依道路交通管理處罰條例第35條第1 項第
    1 款之規定，對異議人上開酒後駕車之違規行為予以裁罰時
    ，就裁處罰鍰部分，自不得再科處行政罰對於異議人予以重
    複處罰，惟依94年12月28日修正公布，並自95年7 月1 日施
    行之道路交通管理處罰條例第35條第8 項規定：「... 前項
    （指有酒精濃度超過規定標準而駕駛車輛等情形）汽車駕駛
    人，經裁判確定處以罰金低於本條例第92條第3 項所訂最低
    罰鍰基準規定者，應依本條例裁決繳納不足最低罰鍰之部分
    。」，而依其性質道路交通管理處罰條例第35條第8 項應為
    行政罰法第26條第1 項之特別規定；是本件異議人所支付之
    緩起訴處分金既僅有3 萬元，參照上開法文規定，異議人即
    須補繳該等不足部分之罰鍰即19,500元（計算式為49,500元
    －30,000元＝19,500元），始為適法（前揭臺灣高等法院暨
    所屬法院97年法律座談會研討結果亦同此意見）。準此，原
    處分機關逕以異議人酒精濃度超過規定標準，而對其裁處罰
    鍰49,500元部分，與法即有未合。
六、綜上，異議人何億文確有在上開時、地，因酒後駕駛自用小
    客車，經測試呼氣酒精濃度超過規定標準之違規行為，然異
    議人之同一違規行為既經檢察官為緩起訴處分確定，且已繳
    納緩起訴處分金30,000元之事實，已前所述，是依前揭說明
    ，原處分機關僅能就差額部分予以裁罰。從而，原處分機關
    逕依道路交通管理處罰條例第35條第1 項第1 款之規定裁罰
    異議人罰鍰49,500元部分，有違行政罰法第26條第1 、2 項
    之「一事不二罰」之規定，難認允當，異議人提出之本件異
    議為有理由。另本案為同一交通違規行為，其罰鍰、1 年內
    不得考領駕駛執照、應接受道路交通安全講習之各處分無從
    區分，又原處分既有上開違法不當之處，本院即無從維持，
    自應由本院將原處分撤銷，另依道路交通管理處罰條例第35
    條第1 項第1 款、第8 項、第24條第1 項第2 款，自為裁罰
    如主文第2 項所示，以資適法。
七、據上論斷，應依道路交通管理處罰條例第87條第2 項，道路
    交通事件處理辦法第19條前段，裁定如主文。
中    華    民    國    100    年    8    月    8    日
                    交通法庭   法  官  張詠惠
以上正本證明與原本無異。
如不服本裁定，應於裁定送達後5 日內向本院提出抗告狀。
                               書記官  陳亭竹
中    華    民    國   100    年    8     月    11    日